臺灣臺北地方法院刑事判決
111年度訴字第278號
公  訴  人  臺灣臺北地方檢察署檢察官
被      告  陳美惠

上列被告因洗錢防制法等案件，經檢察官提起公訴（110年度偵
字第31994號、110年度偵緝字第1912號、110年度偵緝字第1913
號、110年度偵緝字第1914號）及移送併辦（111年度偵字第1214
9號），本院判決如下：
    主  文
一、陳美惠犯如附表一、附表二「主文」欄所示之罪，各處如附
    表一、附表二「主文」欄所示之刑。如附表二「主文」欄所
    示之罪刑，應執行有期徒刑壹年參月，併科罰金部分，應執
    行罰金新臺幣捌萬元，罰金如易服勞役，以新臺幣壹仟元折
    算壹日。
二、未扣案之犯罪所得新臺幣捌仟元沒收，於全部或一部不能沒
    收或不宜執行沒收時，追徵其價額。
    事  實
一、陳美惠依其社會生活經驗及智識程度，可知悉金融機構帳戶
    為個人理財之重要工具，用以表彰個人之財產及信用，而預
    見如將金融機構帳戶提供他人使用，他人可能以此作為實施
    詐欺取財，並隱匿、掩飾該不法犯罪所得款項去向之犯罪工
    具。詎陳美惠為取得報酬，仍基於縱使他人利用其所提供之
    金融帳戶實施詐欺取財、製造金流斷點，以及掩飾、隱匿犯
    罪所得去向，亦不違背其本意之不確定故意，以取得新臺幣
    （下同）8000元報酬為對價，於民國110年4月7日前之某日
    ，將其所有之第一商業銀行（下稱第一銀行）帳戶（帳號：
    00000000000號，下稱一銀帳戶）、中國信託商業銀行（下
    稱中信銀行）帳戶（帳號：000000000000號，下稱中信帳戶
    ，與一銀帳戶合稱本案帳戶）之存摺、晶片金融卡、密碼以
    及網路銀行帳號與密碼（下稱本案帳戶資料），提供給真實
    姓名、年籍不詳，自稱「蔡嚴成」、通訊軟體LINE上暱稱為
    「Tsai Cheng」（下稱「Tsai Cheng」）之詐欺集團成員。
    嗣「Tsai Cheng」所屬詐欺集團（下稱本案詐欺集團）取得
    本案帳戶資料後，真實姓名、年籍不詳之集團成員，乃於附
    表一「詐欺方式」欄所示時間及方式，向附表一「告訴人」
    欄所示之人施用詐術，致其等陷於錯誤，於附表一「詐得款
    項時間」欄所示時間，將「詐欺款項」欄所示金額匯至本案
    帳戶內，並旋遭同集團之不詳成員以「提領方式」欄所示方
    式提領完畢。
二、陳美惠亦知悉依指示提領匯入自己金融帳戶之不明款項，再
    轉交予指定收款者，可能係詐欺集團收取犯罪所得之犯罪手
    法，此舉除可避免詐欺集團成員身分曝光，規避檢警查緝外
    ，更能掩飾詐欺所得之實際去向，製造金流斷點，是提領來
    路不明款項交付他人之行為，常與詐欺取財、洗錢之財產犯
    罪密切相關。然陳美惠除提供本案帳戶資料外，就本案詐欺
    集團所詐得數額較大之款項，更基於縱使提領款項係在完成
    整體詐欺取財行為，並隱匿不法犯罪所得款項之去向，亦不
    違背其本意之不確定故意，與「Tsai Cheng」共同基於詐欺
    取財及洗錢之犯意聯絡，依「Tsai Cheng」之指示，於附表
    二「告訴人」欄所示之人因本案詐欺集團成員施用詐術而陷
    於錯誤，於附表二「詐得款項時間」欄所示時間，將「詐欺
    款項」欄所示金額匯至本案帳戶內後，依「Tsai Cheng」之
    指示，以「提領方式」欄所示方式，親自至第一、中信銀行
    臨櫃提領詐得款項，並將詐得款項交付「Tsai Cheng」，以
    此方式完成整體詐欺取財犯行，並製造金流斷點，進而掩飾
    及隱匿犯罪所得之去向。嗣附表一、二「告訴人」欄所示之
    人發現受騙而報警處理，始經警循線查悉上情。
三、案經張峻豪訴由桃園市政府警察局桃園分局；江亭侑訴由基
    隆市政府警察局第二分局；林君倫訴由臺北市政府警察局萬
    華分局；潘韋君訴由新北市政府警察局永和分局；巫睿晨訴
    由臺中市政府警察局烏日分局報告臺灣臺北地方檢察署（下
    稱臺北地檢署）檢察官偵查起訴。
    理  由
壹、程序部分
一、本判決下述所引用被告陳美惠以外之人於審判外之言詞或書
    面陳述，檢察官、被告迄於言詞辯論終結前均未就其證據能
    力聲明異議，本院審酌上開證據資料作成時之情況，尚無違
    法不當及證明力明顯過低之情形，而認為以之作為證據應屬
    適當，依刑事訴訟法第159條之5規定，均有證據能力。
二、本判決其餘認定犯罪事實之非供述證據，與本案待證事實間
    均具關聯性，且無證據足認係公務員違背法定程序所取得，
    依刑事訴訟法第158條之4規定之反面解釋，亦均有證據能力
    。　　　
貳、實體部分
一、訊據被告固不否認其有依「Tsai Cheng」之指示，交付本案
    帳戶資料，並於附表二「提領方式」欄所示時間、地點，親
    自至第一、中信銀行臨櫃提領詐得款項，再將款項全數交付
    「Tsai Cheng」之事實，並就幫助詐欺、幫助洗錢部分認罪
    ，然仍矢口否認有何共同詐欺取財及一般洗錢之犯行，並辯
    稱：「Tsai Cheng」是我在監獄執行時認識的監友的先生的
    同事，我有一直問「Tsai Cheng」取得帳戶資料是否是作詐
    欺使用，但「Tsai Cheng」說我提供的帳戶是要給公司使用
    ，甚至有提供我公司的統一編號、地址，和我保證帳戶絕對
    不是做詐欺使用的，我有一直問，才交付本案帳戶資料，還
    想說要介紹人給「Tsai Cheng」，我是因為生活困難、家裡
    遇到事情，才把本案帳戶合法租借給「Tsai Cheng」使用，
    我已經很小心了，且也一再確認不是用來詐欺，我不知道會
    這麼嚴重云云。
二、認定事實所憑之證據及理由：
  ㈠本案帳戶係被告所申請設立，被告於110年4月7日前之某日，
    曾將本案帳戶資料交付「Tsai Cheng」。嗣「Tsai Cheng」
    所屬之本案詐欺集團成員，即於附表一、二「詐欺方式」欄
    所示時間及方式，向附表一、二「告訴人」欄所示之人（下
    合稱告訴人，分稱姓名）施用詐術，致告訴人陷於錯誤，於
    附表一、二「詐得款項時間」欄所示時間，將「詐欺款項」
    欄所示金額匯至本案帳戶內，附表一之詐得款項旋遭本案詐
    欺集團之不詳成員以「提領方式」欄所示方式提領完畢，附
    表二之詐得款項，則係被告親自至第一、中信銀行臨櫃提領
    （詳如「提領方式」欄所示）後，交付「Tsai Cheng」收受
    。被告並因上開行為，取得「Tsai Cheng」給付之報酬8000
    元等情，為被告所坦承（見審訴卷第77至78頁，訴卷第88、
    91至92頁），並據告訴人指述明確，及有匯款及遭詐欺之對
    話紀錄、本案帳戶之歷史交易明細表在卷可證（詳如附表「
    證據名稱及出處」欄所示），是此部分事實，首堪認定。是
    以，被告所交付之本案帳戶資料，確為本案詐欺集團成員作
    為向告訴人實施詐欺取財、洗錢之工具使用，並藉由上開帳
    戶之轉帳、臨櫃提領，製造金流斷點，達到掩飾、隱匿不法
    犯罪所得款項去向之結果。
　㈡被告主觀上已預見其交付本案帳戶資料，及依「Tsai Cheng
    」指示提款之行為，可能係在提供詐欺取財、洗錢工具，並
    完成詐欺取財犯行，及製造金流之斷點，掩飾、隱匿犯罪所
    得去向，卻仍為本案犯行，自有不確定故意：
　1.刑法上之故意，可分為確定故意（直接故意）與不確定故意
    （間接故意或未必故意）。所謂不確定故意，係指行為人對
    於構成犯罪之事實，預見其發生而其發生並不違背其本意者
    ，刑法第13條第2項定有明文。
　2.在金融機構所申辦之帳戶，係表彰個人身分、社會信用之資
    金流通工具，供作個人財產、理財使用，具有高度屬人性，
    並須以設置帳戶金融卡密碼、網路銀行帳號、密碼之方式保
    障個人財產權益，除非本人或與本人具密切親誼關係者，難
    認有何正當理由可交付他人，持有人並應妥善保管該等物品
    ，縱因特殊情況須將該等物品交付他人，亦須確認他人之可
    靠性與用途後，始能提供使用，以避免金融帳戶落入不法人
    士手中，被利用為與財產有關之犯罪工具，乃稍具通常智識
    與社會歷練之一般人，於日常經驗即可知悉之理。又近年來
    我國詐欺集團氾濫，詐欺集團以購物付款方式設定錯誤、中
    獎、退稅、信用卡款對帳、金融卡密碼外洩、疑似遭人盜領
    存款、網路購物等事由，詐騙被害人至自動櫃員機或依指示
    操作網路銀行，轉款至詐欺集團所利用之人頭帳戶內，詐欺
    集團會再招募車手將匯入人頭帳戶之款項提領一空等事宜，
    層出不窮，除為報章雜誌、新聞媒體廣泛披露，更屢經政府
    進行反詐騙宣導，甚至自動櫃員機上亦常張貼有相關「車手
    提款，警察一定抓」之警示標語，載明擔任車手將負擔之刑
    責，可證一般具有通常智識之人，對於不願使用自身帳戶，
    反而以金錢誘使並非素有親誼、信賴關係之人，提供金融帳
    戶之金融卡、卡片密碼或網路銀行帳號、密碼，欲用以轉匯
    不明來源之金流，甚至要求至銀行臨櫃提領「高額現金」之
    違常舉止，更可合理預見交付帳戶資料之目的，很可能係在
    協助詐欺集團遂行犯行，且提領、轉匯之款項可能係不法來
    源之犯罪所得，對方可藉此隱匿金融帳戶內資金實際取得人
    之身分，以逃避追查。
　3.經查，被告於本案發生時，年紀已近53歲，自述曾從事洗車
    廠、會計之工作，乃具有相當工作、社會經驗之人，當可知
    悉甫於案發前認識，提款前未曾見面過，不知真實姓名、年
    籍，且係其在監服刑之監友「先生之同事」之「Tsai Cheng
    」（見訴卷第88頁），要求「交付帳戶資料」、「任意使用
    該帳戶之金融卡及網路銀行」、「被告應依指示至銀行提款
    」，並許諾以8000元之高額報酬，絕非一般正常、合法使用
    金融帳戶之人會從事之舉。且除上開一般人於日常經驗中可
    知悉之常理外，被告於93年間，即曾因「交付金融帳戶之存
    摺、提款卡密碼給真實姓名、年籍不詳之『阿凱』，嗣『阿凱』
    所屬之詐欺集團即利用該帳戶向該案告訴人高美智行騙並詐
    得款項」之行為，遭檢察官以其涉犯詐欺、洗錢防制法罪嫌
    予以偵查，該案中被告亦係於偵查中辯稱「上開帳戶是真實
    姓名、年籍不詳之『阿祥』拜託我幫忙開戶，我開戶後就把帳
    戶交由『阿祥』轉交『阿凱』，『阿祥』、『阿凱』當時向我保證帳
    戶僅作為公司用途，不會供犯罪之用，我才同意幫忙」等語
    ，嗣該案雖經檢察官以犯罪嫌疑不足而為不起訴處分（案列
    臺北地檢署94年度偵字第7275號，下稱前案，見偵31994卷
    第103至105頁），然由被告前案偵查程序之經歷，可知被告
    對於「將帳戶提款卡、密碼交付真實姓名、年籍不詳之人，
    很可能係遭詐欺集團利用作為人頭帳戶」、「交付帳戶後，
    帳戶內匯入之款項很可能為詐欺集團之詐欺不法犯罪所得」
    、「即便有人保證帳戶係做公司用途，仍可能係詐欺集團之
    騙術」等節，更應清楚知悉及警惕，故若非被告於本案中，
    確實願意提供帳戶供詐欺集團作為犯罪工具，並同意參與、
    完成詐欺取財、洗錢之整體犯行，衡情被告當無在依真實姓
    名、年籍不詳「阿祥」、「阿凱」指示，交付帳戶存摺、金
    融卡及密碼，竟遭詐欺集團利用，接受國家刑事訴追，冒著
    可能須負擔刑罰責任之風險之後，又再次依真實姓名、年籍
    不詳「Tsai Cheng」之指示，交付本案帳戶資料，甚至更進
    一步，在不清楚本案帳戶內款項來源之情形下，親自至銀行
    臨櫃提款之可能。
  4.準此，本案雖無證據可證明被告係「明知」其依「Tsai Che
    ng」之指示交付本案帳戶資料、提領款項，係參與共同詐欺
    取財、洗錢之犯行，然被告實已預見其依「Tsai Cheng」之
    指示為上開行為，可能係為詐欺集團所使用，意在取得詐欺
    犯罪所得並製造金流斷點，卻因貪圖報酬，仍交付本案帳戶
    資料並親自提領詐得款項，足見被告主觀上確有縱使提領款
    項之行為係在完成詐欺取財整體行為，隱匿、掩飾不法犯罪
    所得款項之去向，亦不違背其本意之不確定故意，甚為明確
    。
　㈢被告雖辯稱「Tsai Cheng」告知本案帳戶係要供公司使用，
    甚至有提供公司之統一編號、地址，並保證帳戶絕對不是作
    詐欺用途，其已經很小心，才把本案帳戶合法租借給「Tsai
     Cheng」云云。然查：
  1.被告雖辯稱其曾向「Tsai Cheng」詢問本案帳戶是否係供作
    詐欺使用，「Tsai Cheng」亦向其保證絕對不是作為詐欺使
    用云云，然被告就此部分詢問、保證過程，未能提出任何證
    據以為佐證，已難採信。且即便被告所述屬實，由被告自承
    「我有一直問是否是作為詐欺使用」等語（見訴卷第88頁）
    ，反而更可證被告於交付本案帳戶資料、臨櫃提領帳戶款項
    時，對於「Tsai Cheng」是否係詐欺集團成員、是否會將本
    案帳戶作為詐欺工具一事，實有高度之懷疑，則被告既因前
    案而有「他人保證帳戶僅係作為公司用途，帳戶仍可能遭詐
    欺集團用來作為詐騙工具」之經驗，卻仍在「Tsai Cheng」
    未能提出任何具體證據，證明有何正當使用他人帳戶理由之
    情形下，恣意將本案帳戶資料交付「Tsai Cheng」，並依「
    Tsai Cheng」之指示，臨櫃提領並交付鉅額款項，益證被告
    所為，主觀上確因欲取得報酬，而有「縱使交付本案帳戶資
    料係在幫助詐欺集團」、「縱使提領款項係完成整體詐欺取
    財，隱匿、掩飾不法犯罪所得款項去向之行為」，亦不違背
    其本意之不確定故意無訛。
  2.被告雖辯稱本案帳戶係合法租借給「Tsai Cheng」作為公司
    用途云云。惟被告既自承其職業係擔任會計（見訴卷第303
    頁），對於正常公司之款項，公司本應設置專責之會計人員
    ，保管、使用公司之帳戶提領款項，並將款項繳回公司 之
    流程，難認有何必要使用高額報酬，徵求可供使用之帳戶，
    委由他人提款、再由他人轉交提領款項之曲折方式，更當知
    悉甚明。況觀被告所提出其與「Tsai Cheng」，於案發期間
    之LINE對話紀錄截圖，對話內容如下（見訴卷第95至107、1
    13至127頁）：
對話日期 人別 對話內容 110年4月7日 下午5時13分以後 被告 數位銀行的可以嗎？ 如6個月？錢  「Tsai Cheng」 嗯 要有提款卡，網銀 跟綁約定  被告 有提款卡，有網銀  「Tsai Cheng」 好 110年4月10日 上午1時6分以後 「Tsai Cheng」 本子有的話我要收  被告 多少錢  「Tsai Cheng」 4,5萬  被告 000000000000  「Tsai Cheng」 有簿子拍給我一下  被告 我在外面，等一下回去拍給你  「Tsai Cheng」 網銀帳號密碼 你中信有綁約定嗎  被告 沒有  「Tsai Cheng」 或是開線上約定功能  被告 我問你，如果開庭通緝，可能區（應為去之誤字）開戶嗎  「Tsai Cheng」 週一臨櫃順便打開，你朋友可信任的週一叫他去銀行看哪一家的去開啟這功能，沒線上約定功能的銀行我會給帳號 我等等中信先存3萬進去 盡量不要 開庭還好吧 什麼案  被告 你能幫我朋友弄個工作證明比較好開 110年4月11日 下午11時21分後 被告 我明天不是要臨櫃辦什麼嗎？我的需不需要工作證明？  「Tsai Cheng」 對 約定 這個人可以臨櫃，他自己有什麼銀行 （語音通話1分20秒、20秒）  被告 （傳送自己之身分證照片正反面）  「Tsai Cheng」 姊 你先去中國信託開啟 線上約定轉帳功能  被告 帳號給我吧  「Tsai Cheng」 然後試試調高 單日提領額度 不用帳號  開啟那個功能 可以線上自己綁 刪除綁定都方便  被告 我等一下就出門  「Tsai Cheng」 開啟現上綁約定帳戶的功能 然後提高單日提領額度  被告 了解  「Tsai Cheng」 他會問你為何要調高，你說因為你公司做百貨商場的裝修，每天要支付廠商的工資，需要提領較多 提領額度調到50 不行的話就30  被告 嗯  「Tsai Cheng」 公司名稱 傢園工程有限公司 電話0000000000  被告 嗯  「Tsai Cheng」 統一編號00000000 地址臺北市○○區○○街000號1樓  被告 （語音通話11秒）  「Tsai Cheng」 （傳送「Tsai Cheng」與其他人之對話紀錄截圖，截圖對話提及7組金融帳號） 111年4月13日 上午10時12分後 「Tsai Cheng」 姊資料再給我一次 還有其他銀行嗎  被告 什麼資料  「Tsai Cheng」 要做工作證明那個人的資料 我等等用一用 111年4月15日 下午1時19分後 被告 來拿啊  「Tsai Cheng」 本子好了嗎  被告 我朋友現在在桃園還沒有回臺北  「Tsai Cheng」 那怎辦  被告 等一下我先給你一本  「Tsai Cheng」 你中信 領30 可以出發  被告 （語音通話8秒） 現在有一本國泰世華  「Tsai Cheng」 姊 另外的帳戶來了嗎  被告 （語音通話8秒）  「Tsai Cheng」 姊準備出發  被告 OK 65 （語音通話13秒）  「Tsai Cheng」 姊到了嗎  被告 在裡面了  「Tsai Cheng」 嗯嗯 今天比較趕 我等等要回宜蘭 領完我交帳就要回宜蘭 好了跟我說 
    細究上開對話之內容，被告與「Tsai Cheng」接洽過程中，
    非但未曾如其所述，就「本案帳戶資料作何使用」、「是否
    為正當公司使用款項」一事，有過任何質疑或確認，反而於
    「Tsai Cheng」提及「收本子時」，僅詢問交付帳戶「需要
    哪些資料」、「可獲得多少錢」，甚至主動招攬他人一同交
    付帳戶，向「Tsai Cheng」表示「有朋友可提供帳戶」、「
    要用個工作證明」，邀約被告「來拿本子」，並稱「可以先
    交一本」、「有另一本國泰世華」，復對「Tsai Cheng」所
    稱開啟線上約定轉帳功能、調高提領額度及依指示至銀行領
    款之要求，均照單全收、毫無質疑，憑此，更證被告僅重視
    取得交付帳戶資料之報酬，對於本案帳戶資料將被作何使用
    、帳戶內提領款項之來源、提款交付後之款項去向均毫不在
    意，顯與被告辯稱其係「很小心確認」、「合法租借帳戶」
    之情形，全然迥異，是被告此部分辯解，自不足採。
　3.是以，被告由上開諸多不合常理之處，以及自身帳戶曾遭詐
    欺集團作為犯罪工具之過往經驗，實可輕易判斷「Tsai Che
    ng」係詐欺集團之人員，交付之本案帳戶資料係作為詐欺取
    財使用，臨櫃提領款項更可能係詐欺取財之不法犯罪所得，
    佐以現今之詐欺集團分有對外行騙、取得人頭帳戶、車手取
    款、取簿、收水等工作，係層層分工一事，車手提款則在意
    在快速取得不法犯罪所得，且隱匿背後主嫌身分、逃避追查
    ，乃我國人民均能知悉之事實，則被告仍辯稱其不知悉所為
    係參與共同詐欺取財、洗錢行為云云，自屬推託卸責之詞，
    洵無可採。　　
　㈣綜上所述，被告前揭所辯，均不足採，本案事證明確，其犯
    行堪以認定，應予依法論科。　 　　
三、論罪科刑：　　
  ㈠事實欄一部分：
　1.幫助犯之法律適用說明：
　⑴刑法上之幫助犯，係對於犯罪與正犯有共同之認識，而以幫
    助之意思，對於正犯資以助力，而未參與實施犯罪之行為者
    而言（最高法院49年台上字第77號判決意旨參照）。行為人
    提供金融帳戶提款卡及密碼予不認識之人，固非屬洗錢防制
    法第2 條所稱之洗錢行為，不成立一般洗錢罪之正犯；然行
    為人主觀上如認識該帳戶可能作為收受、提領特定犯罪所得
    使用，他人提領後會產生遮斷資金流動軌跡以逃避國家追訴
    、處罰之效果，仍基於幫助之犯意而提供，則應論以幫助犯
    一般洗錢罪（最高法院108年度台上字第3101號判決意旨參
    照）。
　⑵經查，被告於事實欄一之行為（即附表一部分，不包含附表
    二及後續提領之正犯行為），係將本案帳戶資料交付他人使
    用，雖使本案詐欺集團成員得遂行詐欺取財、製造金流斷點
    ，進而掩飾及隱匿犯罪所得之去向，然就此部分之提款，既
    無證據可認係被告所為（見附表一「提領方式」欄），自不
    能認被告係以正犯之犯意參與詐欺取財、一般洗錢罪之犯罪
    構成要件行為，或主觀上有共同實行詐欺取財或洗錢犯行之
    犯意聯絡，應認被告此部分所為，僅係對他人之犯罪提供助
    力，而應論以詐欺取財、一般洗錢罪之幫助犯。
　2.核被告就事實欄一所為，係犯刑法第30條第1項前段、第339
    條第1項之幫助詐欺取財罪，及刑法第30條第1項前段、洗錢
    防制法第14條第1項之幫助一般洗錢罪。
　3.被告以一次交付本案帳戶資料之幫助行為，使附表一「告訴
    人」欄所示之人分別受騙匯款，並製造金流斷點，侵害數人
    之財產法益，係一行為同時觸犯數幫助詐欺取財罪及幫助一
    般洗錢罪，為同種或異種想像競合犯，均應依刑法第55條前
    段規定，從一重論以一幫助一般洗錢罪。　　
　4.檢察官移送併辦案件（111年度偵字第12149號，即附表一編
    號3），亦係被告交付本案帳戶資料而幫助本案詐欺集團詐
    欺取財、洗錢之犯行，與本案犯罪事實相同，為裁判上一罪
    之同一案件，本院自應併予審理。
　5.刑之減輕事由：
　⑴被告提供本案帳戶資料之行為，雖便利、助益本案詐欺集團
    成員實施犯罪，而屬幫助犯，然犯罪情節較正犯輕微，爰依
    刑法第30條第2項規定，按正犯之刑減輕之。
　⑵被告就幫助洗錢之犯行於本院審理中自白（見訴卷第88頁）
    ，業如前述，依洗錢防制法第16條第2項規定，應減輕其刑
    。
　⑶被告以上數刑之減輕事由，依刑法第70條規定，遞減輕之。
　㈡事實欄二部分：
　1.正犯之法律適用說明：
　⑴被害人遭詐騙後，雖已將款項匯入（或經再轉入）指定之帳
    戶，但相關款項在遭實際提領前，該帳戶隨時有被查覺而遭
    凍結之可能，故分擔出面提領詐騙款項之工作，更是最終完
    成詐欺取財犯行之關鍵行為（最高法院107年度台上字第185
    1號判決意旨參照）。經查，被告除提供本案帳戶資料外，
    更兩度依「Tsai Cheng」之指示，臨櫃提領附表二所示詐得
    之款項，是被告上開提領之行為，即屬參與分擔詐欺取財構
    成要件之行為，為詐欺取財罪之正犯。
　⑵財產犯罪行為人利用人頭帳戶收取犯罪所得之情形，於被害
    人將款項匯入人頭帳戶之際，因該款項進入形式上與犯罪行
    為人毫無關聯之人頭帳戶，以致於自資金移動軌跡觀之，難
    以查知係該犯罪之不法所得，即已形成金流斷點，發揮去化
    其與前置犯罪間聯結之作用，而此即為洗錢防制法，為實現
    其防阻不法利得誘發、滋養犯罪之規範目的，所處罰之洗錢
    行為。倘行為人意圖掩飾或隱匿特定犯罪所得來源，而將特
    定犯罪所得直接消費處分，甚或交予其他共同正犯，或由共
    同正犯以虛假交易外觀掩飾不法金流移動，尚非單純犯罪後
    處分贓物之行為，亦應構成洗錢防制法第2條第1款或第2款
    之洗錢行為（最高法院109年度台上字第1676號判決意旨參
    照）。經查，被告提供本案帳戶資料，並於詐得款項匯入本
    案帳戶後，依「Tsai Cheng」之指示至銀行臨櫃提領、轉交
    詐得款項，然被告既不知詐欺集團之上手為何人，甚至連「
    Tsai Cheng」之真實姓名、年籍資料均不知悉，則其主觀上
    對於提領本案帳戶內款項再轉交「Tsai Cheng」之行為，將
    造成他人無從查知真正取得款項之人，亦無從查明款項之去
    向，使詐欺集團得藉此方式躲避檢警追查，自有所認識，卻
    仍依指示收受、交付款項，當有掩飾或隱匿詐欺犯罪所得去
    向之洗錢故意，應屬洗錢防制法第2條第2款所規範之洗錢行
    為。
  2.論罪：
　⑴核被告就事實欄二所為，係犯刑法第339條第1項之詐欺取財
    罪、洗錢防制法第14條第1項之一般洗錢罪。至被告先提供
    本案帳戶資料，幫助本案詐欺集團從事附表二所示詐欺取財
    、洗錢之行為，為其後臨櫃提領此部分詐得款項之參與詐欺
    取財、洗錢之正犯行為所吸收，故就被告幫助犯附表二詐欺
    取財、洗錢之行為，已為後續共同正犯之內涵所包含在內，
    不另論罪。
　⑵本案雖為「Tsai Cheng」所屬之本案詐欺集團所犯，然被告
    自述從頭到尾僅有與「Tsai Cheng」接觸，指示、交付款項
    之對象均僅為「Tsai Cheng」（見審訴卷第77頁），卷內復
    無其他積極證據足證被告知悉另有其他詐欺集團成員共同參
    與，是僅能論以刑法第339條第1項之詐欺取財罪，併予說明
    。
　⑶被告與「Tsai Cheng」間，就事實欄二之犯行，均有犯意聯
    絡、行為分擔，應論以共同正犯。
　3.罪數關係：
　⑴被告於附表二編號1「提領方式」欄所示時間，兩度臨櫃提領
    詐得款項之行為，客觀上均各係於密接之時間、地點所為，
    侵害之財產法益同一，主觀上亦均係基於詐欺張峻豪之單一
    目的，應認各係同一犯意，各行為之獨立性極為薄弱，依一
    般社會觀念難以強行分離，在刑法評價上，以視為數個舉動
    之接續施行，合為包括之一行為予以評價，較為合理，應論
    以接續犯之一罪。
　⑵被告提供本案帳戶資料作為本案詐欺集團詐欺取財之工具，
    並依「Tsai Cheng」之指示至銀行臨櫃提領詐得款項，掩飾
    及隱匿犯罪所得去向之行為，犯罪目的單一，具有局部同一
    、不可分割之事理上關聯性，應評價為法律上之一行為，是
    被告以一行為同時觸犯刑法第339條第1項之詐欺取財罪、洗
    錢防制法第14條第1項之一般洗錢罪，為想像競合犯，應依
    刑法第55條前段之規定，從一重之一般洗錢罪處斷。
　⑶被告就附表二編號1、2所示之犯行，係侵害不同人之財產法
    益，提領款項之地點、時間亦均有別，犯意各別、行為互殊
    ，應予分論併罰。
　4.起訴範圍：
　  起訴書犯罪事實欄中雖未載明被告除交付本案帳戶資料外，
    另有於附表二「提領方式」欄所示時間、地點，提領詐得款
    項之犯行，然該部分與已起訴之交付本案帳戶資料而幫助詐
    欺取財、洗錢部分，如前述有吸收犯之實質上一罪關係，而
    為起訴效力所及，並經本院當庭告知被告此部分事實及踐行
    罪名告知之程序（見訴卷第89、288、298至299頁），無礙
    被告防禦權之行使，自應併予審究。　
　㈢量刑：
　1.爰以行為人之責任為基礎，審酌被告正值壯年，四肢健全，
    並非無謀生之能力，多年前已曾因交付金融帳戶資料，致他
    人受有損害，經檢察官為不起訴處分（見偵31994卷第103至
    105頁，案列臺北地檢署94年度偵字第7275號），當有足夠
    教育程度及辨別事理之經驗及能力，竟未能記取教訓，仍不
    思正途賺取財物，明知詐欺集團對社會危害甚鉅，政府窮盡
    心力追查防堵，且大眾傳播媒體亦屢屢報導民眾被詐騙之新
    聞，仍貪圖輕易獲得金錢之利誘，藉由出售帳戶及臨櫃提領
    詐得款項，製造金流斷點，非但造成告訴人受有財產上之損
    害，助長詐騙歪風，更藉由提領帳戶內來路不明之詐得款項
    ，製造金流斷點，致檢警機關追查不易，嚴重破壞社會信賴
    及治安，所為實非可取。
　2.參以被告於犯後雖坦承交付本案帳戶資料、臨櫃提領款項之
    客觀事實，然仍始終主觀上有否認參與詐欺取財、洗錢之意
    思，且於本院審理中雖曾與林君倫、張峻豪、潘韋君達成調
    解，然迄本院辯論終結時，被告仍未依分期給付之約定，實
    際履行「任何」賠償（見訴卷第257至261頁），先於本院審
    判中訊問未給付賠償一事時推稱「我有能力一個月拿出1萬5
    000元分擔賠償告訴人」、「我是不知道匯款要匯到哪裡」
    ，經本院提示告以調解筆錄內均有記載匯款帳戶後，改辯稱
    「我的調解筆錄都不見了，我可以明天馬上匯款」、「被害
    人都蠻同情我的」、「我不知道要匯款到哪裡，也不知道怎
    聯絡他們」、「我有把錢留下來要還他們」（見訴卷第295
    、303至304頁），然本院當庭再次交付調解筆錄給被告，供
    被告匯款後（見訴卷第305頁），被告於言詞辯論終結後迄
    今，仍未給付「任何一期」之分期款項給告訴人（見訴卷第
    309至313頁），顯見被告對其所為毫無反省，在告訴人同意
    給予機會、成立調解後，甚至持續推諉，並無彌補過錯之真
    摯意思，顯不足為犯後態度之有利考量。兼衡被告過往素行
    非佳、犯罪情節、犯罪動機、目的、手段、事實欄一、二分
    別為幫助及正犯之不同程度犯行、被告就事實欄二部分所提
    領之金額均達數十萬元、各告訴人損害數額、林君倫及潘韋
    君告訴代理人到庭時之意見（見訴卷第304頁），暨被告自
    述高中肄業之智識程度、曾從事會計、洗車之工作、每月收
    入約2萬元、經濟狀況拮据，須扶養母親（見訴卷第303頁）
    等一切情狀，分別量處如主文所示之刑，罰金部分並均諭知
    易服勞役之折算標準。
  ㈣定應執行刑：
　1.數罪併罰，分別宣告其罪之刑，依下列各款定其應執行者：
    五、宣告多數有期徒刑者，於各刑中之最長期以上，各刑合
    併之刑期以下，定其刑期。但不得逾30年，刑法第51條第5
    款分別定有明文。又因刑罰之科處，應以行為人之責任為基
    礎，考量人之生命有限，刑罰對被告造成之痛苦程度，係以
    刑度增加而生加乘效果，而非等比方式增加，如以實質累加
    方式執行，刑責恐將偏重過苛，不符現代刑事政策及刑罰之
    社會功能，故透過定應執行刑程式，採限制加重原則，授權
    法官綜合斟酌被告犯罪行為之不法與罪責程度、各罪彼此間
    之關聯性（例如數罪犯罪時間、空間、各行為所侵害法益之
    專屬性或同一性、數罪對法益侵害之加重效應等）、數罪所
    反應被告人格特性與傾向、對被告施以矯正之必要性等，妥
    適裁量最終具體應實現之刑罰，以符罪責相當之要求（最高
    法院105年度台抗字第626號裁定意旨參照）。
　2.查，被告就附表二所示各次洗錢犯行，分別係於110年4月7
    日及4月16日實施，各次犯行之間隔期間接近，雖侵害之財
    產法益非屬同一人，然其各次犯行之角色分工、類型、行為
    態樣類同，責任非難重複之程度較高，爰考量各罪之間隔期
    間、受害之人數、受害之金額、罪數所反應之被告人格特性
    、對法益侵害之加重效應、刑罰經濟與罪責相當原則，暨各
    罪之原定刑期、定應執行刑之外部性界限及內部性界限等各
    節為整體非難之評價，就附表二所示有期徒刑不得易服社會
    勞動及併科罰金刑部分之罪刑，分別定其應執行刑。至附表
    一、附表二所示之宣告刑，分屬不得易服社會勞動、得易服
    社會勞動之刑，依刑法第50條第1項但書、第2項規定，本不
    得併合處罰，應待案件確定後，由檢察官視受刑人請求定執
    行刑與否之情形再另聲請法院裁定定其應執行刑，併予敘明
    。
四、沒收：　
　㈠犯罪所得：
　1.犯罪所得，屬於犯罪行為人者，沒收之；前二項之沒收，於
    全部或一部不能沒收或不宜執行沒收時，追徵其價額，刑法
    第38條之1第1項前段、第3項分別定有明文。
　2.經查，被告因本案犯行而取得之報酬為8000元，業據其於本
    院審理中供述明確（見審訴卷第77頁），此部分之犯罪所得
    即應依刑法第38條之1第1項前段規定宣告沒收，並因未據扣
    案，另諭知於全部或一部不能沒收或不宜執行沒收時，依同
    條第3項規定，追徵其價額。至被告如於本院宣判後有全部
    或一部賠償告訴人之行為，僅涉及檢察官執行時是否扣抵犯
    罪所得，無礙於本院所為犯罪所得沒收或追徵之宣告，併此
    敘明。
  ㈡不依洗錢防制法第18條第1項規定沒收：
　1.犯洗錢防制法之洗錢罪，其所移轉、變更、掩飾、隱匿、收
    受、取得、持有、使用之財物或財產上利益，沒收之，洗錢
    防制法第18條第1 項前段定有明文，其立法理由係為沒收洗
    錢行為標的之財物或財產上利益。惟該條文並未規定「不論
    屬於犯罪行為人與否」均沒收之，自仍以屬於被告所得管領
    、處分者為限，始應予以沒收。
　2.查，被告除取得上開報酬外，就本案其他詐得之款項，業已
    交付「Tsai Cheng」，難認此部分款項仍在被告實際管領、
    處分中，尚無從依洗錢防制法第18條第1 項規定予以宣告沒
    收，附此敘明。　　
五、檢察官移送併辦部分（臺北地檢署111年度偵字第2072號，
    告訴人陳冠宇）應予退回之說明：
　㈠移送併辦意旨略以：被告可預見金融機構帳戶為個人信用之重
    要表徵，任何人皆可自行前往金融機構申請開立帳戶，並無特
    別窒礙之處，故將自己之帳戶資料提供他人使用，可能因此
    幫助他人從事詐欺行為而用以處理詐騙之犯罪所得，致使被害
    人及警方難以追查，竟基於上開結果之發生亦不違反其本意
    之幫助詐欺取財及幫助掩飾詐欺取財犯罪所得去向為洗錢之
    不確定故意，於110年4月初某時許，以每提供一帳戶每月可
    獲8000元之代價，提供其所申辦之中信帳戶資料供詐騙集團
    從事詐欺犯罪使用，嗣該詐欺集團成員於取得被告名下帳戶
    後，旋意圖為自己不法之所有，基於詐欺取財之犯意聯絡，
    於110年4月5日以LINE暱稱「楊愷芸」與告訴人陳冠宇（下
    稱陳冠宇）聯繫，佯稱得投資獲利，致陳冠宇陷於錯誤，而
    於110年4月12日下午3時21分許，依指示匯款1萬元至上開中
    信帳戶，因認被告涉犯刑法第30條第1項前段、第339條第1
    項之幫助詐欺取財罪，及刑法第30條第1項前段、洗錢防制
    法第14條第1項之幫助一般洗錢罪，與前開論罪科刑部分為
    一幫助行為觸犯數罪名之想像競合犯關係，屬於裁判上一罪
    之同一案件，為本案起訴效力所及等語。
　㈡關於詐欺取財罪、洗錢罪罪數之計算，原則上應依被害人人
    數為斷（最高法院108年度台上字第274號、110年度台上字
    第1812號判決意旨參照）。經查，被告於交付本案帳戶資料
    ，幫助本案詐欺集團犯詐欺取財、洗錢外，就本案詐欺集團
    詐欺陳冠宇部分，更曾進一步依「Tsai Cheng」之指示，於
    110年4月12日親自至中信銀行臨櫃提領詐得款項，有中信帳
    戶之存款交易明細（見偵2072卷第56頁）、中信銀行111年7
    月22日中信銀字第111224839237975號函文及檢附之新臺幣
    存提款交易憑證（見訴卷第209至211頁），並據被告坦承在
    卷（見訴卷第89、298至299頁）。準此，被告就上開併辦部
    分之犯行應係以詐欺取財、洗錢之正犯論處，「尚非僅止於
    提供中信帳戶之幫助犯」，而被告先前交付帳戶之幫助行為
    ，亦應為後續正犯之不法內涵所吸收，不另論罪，是依前開
    說明，被告就陳冠宇部分之詐欺取財及洗錢犯行，如成立犯
    罪，與本案已起訴部分亦應為數罪關係（亦即本案告訴人及
    併辦之陳冠宇不同，不同告訴人應論以數罪），是上開併辦
    部分與起訴部分並無裁判或實質上一罪關係，本院無從併予
    審理，爰退由臺北地檢署檢察官另為適法之處置。另被告於
    本院審理期間，曾與陳冠宇達成調解，然尚未賠償任何款項
    ，有調解筆錄、公務電話紀錄（見訴卷第179至180、257頁
    ）附卷為憑，附此敘明。
據上論斷，應依刑事訴訟法第299條第1項前段（依法院辦理刑事
訴訟案件應行注意事項第159點，判決書據上論結部分，僅引用
應適用之程序法條），判決如主文。　　
本案經檢察官林晉毅提起公訴，檢察官黃振城移送併辦，由檢察
官楊淑芬、邱耀德到庭執行職務。
中　　華　　民　　國　　111 　年　　9 　　月　　29　　日
              刑事第十庭    審判長法  官  林孟皇
                                  法  官  蔡宗儒 
                                  法  官  林柔孜　
上正本證明與原本無異。 
如不服本判決應於收受送達後20日內向本院提出上訴書狀，並應
敘述具體理由；其未敘述上訴理由者，應於上訴期間屆滿後20日
內向本院補提理由書（均須按他造當事人之人數附繕本）「切勿
逕送上級法院」。告訴人或被害人如對於本判決不服者，應具備
理由請求檢察官上訴，其上訴期間之計算係以檢察官收受判決正
本之日期為準。 因疫情而遲誤不變期間，得向法院聲請回復原
狀。
                                  書記官  林柏瑄
中　　華　　民　　國　　111 　年　　9 　　月　　30　　日
附錄本案論罪科刑法條：
中華民國刑法第30條
（幫助犯及其處罰）
幫助他人實行犯罪行為者，為幫助犯。雖他人不知幫助之情者，
亦同。
幫助犯之處罰，得按正犯之刑減輕之。
中華民國刑法第339條
（普通詐欺罪）
意圖為自己或第三人不法之所有，以詐術使人將本人或第三人之
物交付者，處5年以下有期徒刑、拘役或科或併科50萬元以下罰
金。
以前項方法得財產上不法之利益或使第三人得之者，亦同。
前二項之未遂犯罰之。
洗錢防制法第14條
有第二條各款所列洗錢行為者，處7年以下有期徒刑，併科新臺
幣5百萬元以下罰金。
前項之未遂犯罰之。
前二項情形，不得科以超過其特定犯罪所定最重本刑之刑。
附表一：
編號 告訴人 /案號 詐欺方式 詐得款項時間 詐欺款項（新臺幣） 匯入帳戶  提領方式 主文 1 江亭侑/ 110偵21760 詐欺集團成員於110年4月5日晚間7時起，由真實姓名、年籍不詳，自稱「Nisa客服」、「betty」、「Allan.Chen(財經總導)」之人，以LINE與江亭侑聯繫後，佯稱得投資虛擬貨幣平臺以獲利，致江亭侑陷於錯誤，而於右列時間，依指示匯款右列金額至本案帳戶內。 110年4月10日下午3時53分 1萬元 一銀帳戶  ①由本案詐欺集團之不詳成員於110年4月10日下午4時4分以後，將詐得款項轉帳至其他帳戶。 ②由本案詐欺集團之不詳成員於110年4月14日下午4時23分以後持中信帳戶之晶片金融卡至ATM提款。  陳美惠幫助犯洗錢防制法第十四條第一項之一般洗錢罪，處有期徒刑參月，併科罰金新臺幣參萬元，罰金如易服勞役，以新臺幣壹仟元折算壹日。    110年4月14日下午4時23分 1萬元 中信帳戶     證據名稱及出處 1.江亭侑於警詢中之證述（見偵21760卷第65至71頁） 2.江亭侑與詐欺集團成員暱稱「Nisa客服」、「betty」、「Allan.Chen（財經總導）」之LINE對話紀錄截圖（見偵21760卷第91至97頁） 3.江亭侑之中信銀行自動櫃員機交易明細2紙、華南銀行存摺封面影本（見偵21760卷第89、99頁） 4.第一銀行回覆之存款查詢客戶基本資料、存摺存款客戶歷史交易明細表（見偵21760卷31至46頁） 5.中信銀行回覆之客戶基本資料、中信帳戶之存款交易明細、自動化交易LOG資料、存摺存款客戶歷史交易明細表（見偵21760卷第13至29、31至46頁） 6.第一銀行西門分行111年5月19日依西門字第76號函文（見訴卷第191頁）　       2 林君倫/ 110偵31994 詐欺集團成員於110年4月6日，由真實姓名、年籍不詳，自稱「安琪拉ANGELA」、「入資申請專員」之人，以通訊軟體LINE與林君倫聯繫後，佯稱得投資獲利，致林君倫陷於錯誤，而於右列時間，依指示匯款右列金額至中信帳戶內。 110年4月14日下午4時11分 10萬元 中信帳戶  由本案詐欺集團之不詳成員於110年4月14日下午4時23分以後持中信帳戶之晶片金融卡至ATM提款。   證據名稱及出處 1.林君倫於警詢中之證述（見偵31994卷第11至14頁） 2.「錢程萬里 Money Cheng Wanli」、「安琪拉ANGELA」之LINE首頁截圖、林君倫與詐欺集團成員暱稱「安琪拉ANGELA」、「入資申請專員」之LINE對話紀錄截圖（見偵31994卷第49至63頁） 3.林君倫之手機轉帳交易畫面截圖（見偵31994卷第63頁） 4.中信銀行回覆之客戶基本資料、中信帳戶之存款交易明細、自動化交易LOG資料、存摺存款客戶歷史交易明細表（見偵31994卷第19至31頁）       3 巫睿晨/ 111偵12149（併辦）  詐欺集團成員於110年4月2日起，由真實姓名、年籍不詳，自稱「張思語」、「CWG客服」之人，以LINE與巫睿晨聯繫後，佯稱透過cwgforextws.com網站投資外幣，獲利頗豐等語，致巫睿晨陷於錯誤，而於右列時間，依指示匯款右列金額至中信帳戶內。 110年4月16日下午4時18分 3萬元 中信帳戶  由本案詐欺集團之不詳成員於110年4月16日下午4時52分以後轉帳至其他帳戶或持中信帳戶之晶片金融卡至ATM提款。   證據名稱及出處 1.巫睿晨於警詢中之證述（見偵12149卷第9至12頁） 2.巫睿晨與詐欺集團成員暱稱「CWG客服」之LINE對話紀錄截圖（見偵12149卷第29至37頁） 3.中信銀行回覆之客戶基本資料、存款交易明細（見偵12149卷第19至25頁）       

附表二：

編號 告訴人 /案號 詐欺方式 詐得款項時間 詐欺款項（新臺幣） 匯入帳戶  提領方式 主文 1 張峻豪/ 110偵22576 詐欺集團成員於110年3月25日，由真實姓名、年籍不詳，自稱「Allan.Chen(財經總導)」之人，以LINE與張峻豪聯繫後，佯稱得投資虛擬貨幣平臺以獲利，致張峻豪陷於錯誤，而於右列時間，依指示匯款右列金額至一銀帳戶內。 110年4月7日上午9時30分 66萬3000元 一銀帳戶  ①被告於110年4月7日上午10時12分、下午3時33分至第一銀行萬華分行臨櫃先後提領53萬元、5萬元。 ②剩餘款項由本案詐欺集團之不詳成員於110年4月7日上午11時7分後透過網路銀行轉帳或晶片金融卡提款。 陳美惠共同犯洗錢防制法第十四條第一項之洗錢罪，處有期徒刑拾月，併科罰金新臺幣伍萬元，罰金如易服勞役，以新臺幣壹仟元折算壹日。  證據名稱及出處 1.張峻豪於警詢中之證述（見偵22576卷第19至20頁） 2.張峻豪與詐欺集團成員暱稱「Nisa客服」、「Allan.Chen（財經總導）」之LINE對話紀錄截圖（見偵22576卷第65至83頁） 3.張峻豪之中華郵政存摺封面及內頁影本、110年4月7日郵政跨行匯款申請書（見偵22576卷第59至63、85頁） 4.第一銀行回覆之存款查詢客戶基本資料、存摺存款客戶歷史交易明細表（見偵21760卷31至46頁） 5.第一銀行西門分行111年5月19日依西門字第76號函文（見訴卷第191頁）       2 潘韋君/ 110偵19895 詐欺集團成員於110年3月12日起，由真實姓名、年籍不詳，自稱「MET客服」、「陳威廷」、「薇欣Xin」之人，以LINE與潘韋君聯繫後，佯稱得投資博奕平臺以獲利，致潘韋君陷於錯誤，而於右列時間，依指示匯款右列金額至中信帳戶內。 110年4月16日下午2時4分 52萬元 中信帳戶  被告於110年4月16日下午2時35分至中信銀行臨櫃提領65萬元(其中52萬元方為本件起訴範圍，其餘係非本案之被害人匯入)。 陳美惠共同犯洗錢防制法第十四條第一項之洗錢罪，處有期徒刑壹拾壹月，併科罰金新臺幣陸萬元，罰金如易服勞役，以新臺幣壹仟元折算壹日。  證據名稱及出處 1.潘韋君於警詢中之證述（見偵19895卷第13至20頁） 2.潘韋君與詐欺集團成員暱稱「MET客服」、「陳威廷」、「薇欣Xin」之LINE對話紀錄截圖（見偵19895卷第91至135頁） 3.110年4月16日郵政跨行匯款申請書（見偵19895卷第25頁） 4.中信銀行回覆之客戶基本資料、存款交易明細（見偵19895卷第27至38頁） 5.中信銀行111年7月22日中信銀字第111224839237975號函文及檢附之新臺幣存提款交易憑證（見訴卷第209至213頁）